臺灣基隆地方法院刑事判決
109年度易字第321號
公  訴  人  臺灣基隆地方檢察署檢察官
被      告  蕭宸佑


上列被告因詐欺案件，經檢察官提起公訴（109年度偵字第718號
），嗣被告於準備程序中就被訴事實均為有罪之陳述，本院合議
庭裁定由受命法官獨任進行簡式審判程序，並判決如下：
    主  文
蕭宸佑犯詐欺取財罪，累犯，處有期徒刑肆月，如易科罰金，以
新臺幣壹仟元折算壹日；未扣案之犯罪所得新臺幣伍萬伍仟元，
追徵其價額。又犯詐欺取財罪，累犯，處有期徒刑伍月，如易科
罰金，以新臺幣壹仟元折算壹日，未扣案之犯罪所得新臺幣壹拾
肆萬玖仟元，追徵其價額。
    事實及理由
一、本案之犯罪事實及證據，均引用起訴書之記載(如附件)，另
    增列下列證據：
  ㈠被告蕭宸佑於本院準備程序及審理中之自白。
  ㈡證人邱建霖、蕭文基、李秋賢於偵查中之證述。
  ㈢被告與邱建霖間之LINE通訊紀錄擷取畫面1張。
二、論罪科刑：
　㈠核被告所為，均係犯刑法第339條第1項之詐欺取財罪。被告
    於民國108年4月間，多次對告訴人徐嘉星行騙，使告訴人徐
    嘉星因受騙而多次匯款至被告指定之帳戶；又於108年5、6
    月間，多次對告訴人翁萱芳行騙，使告訴人因翁萱芳因受騙
    而多次匯款至被告指定之帳戶；上開所為分別係在密接之時
    間內，反覆對同一告訴人詐欺取財，核屬接續犯，應各論以
    一罪。又被告於不同時間對告訴人徐嘉星、翁萱芳行騙，因
    而分別詐得告訴人徐嘉星、翁萱芳匯入其指定帳戶之款項，
    主觀犯意明顯有別，客觀行為亦可輕易切割、各具有獨立性
    ，是被告所犯二罪，應予分論併罰。
　㈡被告有起訴書「犯罪事實」一第1至3行所載之犯罪科刑及執
    行情形(下稱前案)，此觀臺灣高等法院被告前案紀錄表即明
    。被告於前案徒刑執行完畢後，5年以內故意再犯本案有期
    徒刑以上之二罪，均為累犯，考量前案同為詐欺案件，且被
    告於107年5月3日執行完畢後，另因侵占等案件，經本院於1
    08年5月6日以108年度基簡字第393號判決判處應執行有期徒
    刑3月，並於108年6月10日確定，是被告於108年4月至6月間
    觸犯本案詐欺犯行，顯然未因前案執行及上開侵占等案件之
    判刑而心生警惕，核有加重法定刑之必要，爰依刑法第47條
    第1項各加重其刑。
　㈢本院審酌被告因無力繳納車貸及刑事案件之罰金，匿名使用
    通訊軟體，與告訴人徐嘉星、翁萱芳培養感情，再捏造不實
    之事由向告訴人徐嘉星、翁萱芳借款，使告訴人徐嘉星、翁
    萱芳均陷於錯誤而將款項匯入被告指定之帳戶，分別受有新
    臺幣(下同）5萬5,000元、14萬9,000元之損害；又被告於10
    9年3月30日與告訴人徐嘉星、翁萱芳調解成立後，允諾於10
    9年4月30日及109年5月30日前賠償告訴人徐嘉星、翁萱芳所
    受之損害，卻未履行調解內容，嗣於本院審理時允諾盡速還
    款，迄至109年10月21日亦均分文未償(見本院109年10月21
    日電話紀錄表)，且其於本案起訴後始坦承犯行，犯後態度
    並非良好；兼衡被告之智識程度、生活狀況及告訴人對於本
    案科刑範圍之意見(見本院卷第55頁、第47頁)等一切情狀，
    各量處如主文所示之刑，併均諭知易科罰金之折算標準。被
    告對告訴人徐嘉星所犯詐欺取財罪，係在前述本院108年度
    基簡字第393號判決確定前所犯，應與該案合併定應執行刑
    ，故就被告所犯本案二罪，本院爰不予定刑。
三、沒收：
　　犯罪所得，屬於犯罪行為人者，沒收之，於全部或一部不能
    沒收或不宜執行沒收時，追徵其價額；犯罪所得已實際合法
    發還被害人者，不予宣告沒收或追徵；宣告前述沒收或追徵
    ，有過苛之虞、欠缺刑法上之重要性、犯罪所得價值低微，
    或為維持受宣告人生活條件之必要者，得不宣告或酌減之；
    此分別為刑法第38條之1第1項前段、第3項、第5項及第38條
    之2第2項所明定。本案被告因詐欺所得之5萬5,000元、14萬
    9,000元，均未據扣案，亦迄未發還告訴人徐嘉星、翁萱芳
    ，且被告有固定工作、收入不低，對被告宣告沒收或追徵尚
    不至於過苛或影響被告之生活條件，惟上開犯罪所得，業已
    遭被告花用無存，無法沒收犯罪所得原物，爰逕依刑法第38
    條之1第3項規定，諭知追徵被告之犯罪所得價額。
四、臺灣基隆地方檢察署檢察官109年度偵字第4853號移送併辦
    意旨略以：被告蕭宸佑為清償積欠邱建霖之欠款，竟與自稱
    「陳思涵」之成年女子(真實身分不詳)共同意圖為自己不法
    之所有，基於詐欺取財之犯意聯絡，先由「陳思涵」透過網
    路遊戲「希望戀曲」認識告訴人蔡耀德，並向告訴人蔡耀德
    佯稱經濟有困難，急需資金繳納房租，致使告訴人蔡耀德不
    疑有他陷於錯誤，分別於108年4月25日晚間10時35分許、10
    8年4月29日下午1時48分許，匯款5,000元、1萬2,000元至黃
    冠甯所有之中國信託商業銀行股份有限公司（以下簡稱中國
    信託銀行）帳號000000000000號帳戶內，再於108年5月12日
    上午10時58分許匯款2萬6,000元至被告所提供，由不知情之
    邱建霖申辦之中國信託銀行帳號000000000000號帳戶內，藉
    此清償被告積欠邱建霖之欠款，被告所為與本案具有想像競
    合犯之裁判上一罪關係，為本案起訴效力所及，應予併案審
    理等語。惟上開移送併辦之犯罪事實，其詐騙日期、詐騙事
    由及被害人均與本案犯行不同，並非一行為同時觸犯數罪名
    之想像競合犯或本案起訴效力所及，本院無從併予審理，應
    由檢察官另為適法之處理。　　　　
據上論斷，應依刑事訴訟法第273條之1第1項、第299條第1項前
段、第310條之2、第454條第2項，刑法第339條第1項、第47條第
1項、第41條第1項前段、第38條之1第3項，刑法施行法第1條之1
第1項，判決如主文。
本案經檢察官李亞蓓提起公訴，檢察官林明志到庭執行職務。
中　　華　　民　　國　　109 　年　　10　　月　　30　　日
                  刑事第五庭  法　官　陳怡安
以上正本證明與原本無異。
如不服本判決應於收受送達後20日內向本院提出上訴書狀，並應
敘述具體理由；其未敘述上訴理由者，應於上訴期間屆滿後20日
內向本院補提理由書（均須按他造當事人之人數附繕）「切勿逕
送上級法院」。
中　　華　　民　　國　　109 　年　　10　　月　　30　　日
                              書記官　洪福基
附錄本案論罪科刑法條全文：
中華民國刑法第339條
（普通詐欺罪）
意圖為自己或第三人不法之所有，以詐術使人將本人或第三人之
物交付者，處5年以下有期徒刑、拘役或科或併科50萬元以下罰
金。
以前項方法得財產上不法之利益或使第三人得之者，亦同。
前二項之未遂犯罰之。
【附件】
臺灣基隆地方檢察署檢察官起訴書
                                      109年度偵字第718號
　　被　　　告　蕭宸佑　男　27歲（民國00年0月0日生）
　　　　　　　　　　　　住○○市○○區○○○街00號4樓
　　　　　　　　　　　　國民身分證統一編號：Z000000000號
上列被告因詐欺案件，已經偵查終結，認應提起公訴，茲將犯罪
事實及證據並所犯法條分敘如下：
　　　  犯罪事實
一、蕭宸佑前因詐欺案件，經臺灣基隆地方法院以107年度基簡
    字第128號判決判處有期徒刑2月確定，已於民國107年5月3
    日易科罰金執行完畢。詎仍不知悔改，竟意圖為自己不法之
    所有，基於詐欺取財之犯意，於108年4月至6月間，要求其
    不知情之友人邱建霖、父親蕭文基及母親李秋賢(均另為不
    起訴處分)分別提供名下之中國信託銀行帳號000-000000000
    000號帳戶（下稱中國信託帳戶）、基隆市第二信用合作社
    帳號000-00000000000號帳戶（下稱基隆二信帳戶）及中華
    郵政帳號000-00000000000000號帳戶(下稱中華郵政帳戶)供
    其使用，再分別為下列行為：
  (一)於108年4月17日至25日間，以通訊軟體微信暱稱「陳冠佑
      」聯繫其於交友軟體「探探」中結識之徐嘉星，對徐嘉星
      佯稱其為亞尼克菓子工房之負責人，因公司股東急需退股
      且因積欠廠商貨款，急需用錢云云，致徐嘉星陷於錯誤，
      先後於108年4月17日14時25分許、4月21日15時8分許、4
      月21日19時22分許、4月25日16時40分許，分別匯款新臺
      幣（下同）2萬5000元、1萬元、5000元及1萬5000元至蕭
      文基上開基隆二信帳戶內。嗣因徐嘉星發覺有異報警處理
      ，經警循線查悉上情。
 (二)於108年5月間，以通訊軟體微信聯繫其於交友軟體「Goodn
     ight」中結識之翁萱芳，對翁萱芳佯稱其與朋友合資開餐
     廳，因朋友欲退股，為退款給朋友而急需用錢云云，致翁
     萱芳陷於錯誤，先於108年5月29日20時9分許匯款4萬元至
     李秋賢上開中華郵政帳戶內，再於108年6月6日0時29分許
     、6月7日17時34分許、6月11日13時55分許、6月20日20時1
     8分許、6月20日20時20分許、6月25日14時38分許及6月25
     日17時10分許，匯款4萬元、1萬元、1萬5000元、1萬元、9
     000元、2萬元及5000元至邱建霖上開中國信託帳戶內。嗣
     因翁萱芳發覺有異報警處理，經警循線查悉上情。
二、案經徐嘉星、翁萱芳訴由基隆市警察局第四分局報告偵辦。
　　　  證據並所犯法條
一、證據清單及待證事實
編號 證據名稱 待證事實 (一) 被告蕭宸佑於偵查中之供述。 訊據被告蕭宸佑固坦承其指示邱建霖、蕭文基及李秋賢提供上開帳戶供其使用，並要求告訴人徐嘉星、翁萱芳匯款至上開帳戶之事實，然矢口否認有何詐欺取財犯行，辯稱：伊當初向告訴人2人表示伊急需用錢，後來因為得了A型流感所以無法即時回覆訊息等語。 (二) 證人即告訴人徐嘉星、翁萱芳於警詢及偵查中之證述。 告訴人2人於上述時間遭被告詐騙並匯款之經過。 (三) 告訴人2人之匯款單據、邱建霖、蕭文基及李秋賢申辦之前述中國信託帳戶、基隆二信帳戶及中華郵政帳戶之開戶資料、存摺存款歷史明細。 告訴人2人於上述時間遭被告詐騙上開款項，並匯款至邱建霖、蕭文基及李秋賢申辦之前述中國信託帳戶、基隆二信帳戶及中華郵政帳戶之事實。 (四) 告訴人2人與被告間以通訊軟體微信之對話紀錄。 1.被告自始即以虛偽之姓名「陳冠佑」與告訴人徐嘉星聯繫，並對告訴人徐嘉興表示「會帶你去我店裡啊」、「還剩15000要給廠商」等語，並於告訴人徐嘉星要求返還款項時即拒絕聯繫，是被告應係於向告訴人徐嘉星借款之初，主觀上即無返還款項之真意。 2.被告於告訴人翁萱芳要求返還款項時即拒絕聯繫，而遲至告訴人翁萱芳報案後始主動聯繫告訴人翁萱芳，是被告應係於向告訴人翁萱芳借款之初，主觀上即無返還款項之真意。 (五) 聲請調解書、臺灣基隆地方法院基隆簡易庭調解筆錄、本署辦案公務電話紀錄表。 被告於調解成立後，未如期履行和解條件，其主觀上顯無返還告訴人2人款項之真意。 
二、核被告所為，係犯刑法第339條第1項之詐欺取財罪嫌。被告
    上開2次犯行，犯意各別、行為互殊，請予分論併罰。再被
    告前有如犯罪事實欄所載之科刑及執行情形，有刑案資料查
    註紀錄表在卷可佐，其於徒刑執行完畢後，5年內故意再犯
    本件有期徒刑以上之罪，請依刑法第47條第1項之規定，論
    以累犯，並加重其刑。至未扣案之款項共20萬4000元(告訴
    人徐嘉星部分5萬5000元，告訴人翁萱芳部分14萬9000元)，
    為被告之犯罪所得，請依刑法第38條之1第1項、第3項宣告
    沒收，於全部或一部不能沒收或不宜執行沒收時，追徵其價
    額。
三、依刑事訴訟法第251條第1項提起公訴。
　  此　致
臺灣基隆地方法院
中　　華　　民　　國　　109 　年　　6 　　月　　29　　日
　　　　　　　　　　　　　　　檢  察  官　李 亞 蓓
本件正本證明與原本無異
中　　華　　民　　國　　109 　年　　7 　　月　　3 　　日
　　　　　　　　　　　　　　　書  記  官  蔡 承 佑
附錄本案所犯法條全文
中華民國刑法第339條
（普通詐欺罪）
意圖為自己或第三人不法之所有，以詐術使人將本人或第三人之
物交付者，處 5 年以下有期徒刑、拘役或科或併科 50 萬元以
下罰金。
以前項方法得財產上不法之利益或使第三人得之者，亦同。
前二項之未遂犯罰之。